臺灣高等法院臺中分院刑事判決
110年度原上訴字第3號

上  訴  人  
即  被  告  林盈州



選任辯護人  李添興律師
上  訴  人  
即  被  告  高振育



選任辯護人  簡鵬舉律師（法扶律師）
上列上訴人即被告等因組織犯罪防制條例等案件，不服臺灣苗栗
地方法院108年度原重訴字第2號中華民國109年9月23日第一審判
決（起訴案號：臺灣苗栗地方檢察署108年度偵字第4066、4453
、5097、5219號），提起上訴，本院判決如下：
    主  文
原判決關於丙○○犯恐嚇取財罪、共同犯恐嚇取財罪，與就其不得
易科罰金之有期徒刑定應執行刑部分；及戊○○共同犯恐嚇取財罪
，與就其有期徒刑得易科罰金定應執行刑部分，均撤銷。
丙○○犯恐嚇取財罪，累犯，處有期徒刑捌月。被訴共同對庚○○○
、辛○○犯恐嚇取財部分，無罪。
戊○○共同犯恐嚇取財罪，處有期徒刑陸月，如易科罰金，以新臺
幣壹仟元折算壹日。
    事  實
一、丙○○意圖為自己不法之所有，基於恐嚇取財之犯意，於民國
    107年3月間至同年11月間止，接續對在苗栗縣苗栗市西勢美
    南地區開設應召站（下稱甲店）之丁○○恫稱：若不繳給我保
    護費，店就開不下去等語，致使丁○○心生畏懼，因怯於無法
    繼續在上開地區開設應召站，則湊足每月新臺幣（下同）6
    、7萬元之保護費後繳交予丙○○。
二、子○○、戊○○、癸○○共同意圖為自己不法之所有，基於恐嚇取
    財之犯意聯絡，接續於如附表一所示之時間，由子○○、癸○○
    以言詞或傳送訊息接續向如附表一所示之對象即同在西勢美
    南地區開設應召站（下稱乙店）之庚○○○、或透過乙店店員
    或向一度代管乙店之辛○○傳話庚○○○恫稱：若不繳保護費，
    店就開不下去等語，致使庚○○○、辛○○心生畏懼，分別由子○○或其指派之戊○○、癸○○代為向庚○○○、辛○○及乙店派出繳費
    之店員等人收取如附表一所示庚○○○、辛○○出錢所繳之保護
    費。
三、案經苗栗縣警察局移送、苗栗縣警察局苗栗分局報請臺灣苗
    栗地方檢察署檢察官偵查起訴。
    理  由
壹、有罪部分：
一、證據能力之說明：
  ㈠被告以外之人於審判外之陳述，雖不符刑事訴訟法第159條之
    1至第159條之4之規定，而經當事人於審判程序同意作為證
    據，法院審酌該言詞陳述或書面陳述作成時之情況，認為適
    當者，亦得為證據；當事人、代理人或辯護人於法院調查證
    據時，知有同法第159條第1項不得為證據之情形，而未於言
    詞辯論終結前聲明異議者，視為有前項之同意，刑事訴訟法
    第159條之5亦有明文，而該條規定之立法意旨，在於確認當
    事人對於傳聞證據有處分權，得放棄反對詰問權，同意或擬
    制同意傳聞證據可作為證據，屬於證據傳聞性之解除行為，
    如法院認為適當，不論該傳聞證據是否具備刑事訴訟法第15
    9條之1至第159條之4所定情形，均容許作為證據，不以未具
    備刑事訴訟法第159條之1至第159條之4所定情形為前提（最
    高法院104年度第3次刑事庭會議決議參照）。經查，本院下
    列所引用之供述證據，檢察官、被告丙○○、戊○○及其等辯護
    人於本院準備程序時均已表示同意有證據能力（本院卷一第
    278、279頁），且迄至本院言詞辯論終結前，亦均未聲明異
    議，可認均同意作為本案證據，本院審酌該等證據之取得過
    程並無瑕疵，與本案待證事實間復具有相當之關聯性，以之
    為本案證據尚無不當，認為得為本案之證據，是依刑事訴訟
    法第159條之5之規定，均有證據能力。
  ㈡又其他經本案引用之非供述性之書物證，均係以該等證據本
    身作為證明方法，均非被告以外之人於審判外以言詞或書面
    所為之陳述，並非供述證據，自無刑事訴訟法第159條第1項
    之適用。從而，審酌上開證據之取得過程中，並無公務員違
    法取得證據之情況存在，本院亦認為上開證據係屬本案犯罪
    事實證明所必要，認均得採為本案證據。
二、關於事實欄一部分認定事實所憑之證據及理由　　
  ㈠被告丙○○固坦認有向丁○○收取上開款項之事實，惟矢口否認
    有何前揭事實一所載恐嚇取財犯行，辯稱：我沒有恐嚇，是
    丁○○自己來找我，是他自願要給我錢的，要跟我固定配合云
    云，惟查：
  ⒈上揭事實業據證人即甲店老闆丁○○於警詢時證稱：在107年3
    月間至107年11月間，我於經營應召站期間我被丙○○收取規
    費，丙○○跟我說如果沒有交保護費，我的店會開不下去，如
    果有遇到問題他也不會幫我處理，我是怕有人找我店裡的麻
    煩我才會繳交保護費給他，原本我跟他講說他開價的保護費
    太貴，他才調降1萬元，協調過後才同意說跟我收一個月7萬
    的保護費，我從107年3月至同年11月，共繳了9期，總共繳
    了63萬元等語（108他491卷第372至373頁）；嗣於偵查中證
    稱：丙○○當初介紹我去那邊開應召站，他找店面給我，並跟
    我說規矩，房租給房東，另外還要繳交規費，如果沒有繳納
    ，警察跟雜七雜八的人會來亂，他當初是說不交保護費，店
    沒有辦法開，警察會過來把店衝掉或有人來亂，子○○跟丙○○
    在一起經營西勢美南的應召站這塊區域，維持秩序，他跟我
    說在苗栗這邊是1間房間收1萬元，我有兩間店，8個房間，
    本來收8萬，我跟他說太貴，他說最多可以減掉1萬，一個月
    收7萬，我前後繳納9個月，共63萬，我基本上每月固定10日
    丙○○打電話給我或我打給他，我交到他辦公室，也就是666
    車行等語（108他491卷第393至395頁）；嗣於原審審理時證
    稱：我來苗栗當初是要請丙○○幫我找店開應召站，找到店面
    後，丙○○說按照規定要繳規費（保護費），一個月就是固定
    要給的，不繳就不用開店啊，這個東西就是要給，不給就是
    不用開店，不繳給他的話就會有人來鬧事，我聽完覺得我不
    得不繳，此外他就沒有幫我其他的忙，規費是一個月收6、7
    萬元，我記得大概是6萬元，3月份到12月份最後一次，總共
    是60萬元，之前講的9期是記錯，我12月3日被抓，但是12月
    份我有繳規費，我不知道苗栗市西勢美南地區的應召站確切
    住址，丙○○跟我在談保護費的事情，收規費的事情都是在66
    6車行，子○○有幾次有在場，但是子○○沒有出言或怎樣，只
    是在那邊而已，也沒跟我聊天或接觸，從頭到尾都是丙○○跟
    我講規費，房租4萬元跟規費不是算在一起的，房租是另外
    再給房東的，6萬元的保護費就是純粹每個月可以開店，不
    會被鬧事的對價，西勢美南地區一帶是子○○跟丙○○在管理秩
    序的，涂硯芳我認識，李大猶我也認識，我跟丙○○談規費的
    時候，他們不在場，涂硯芳是我朋友，李大猶是我應召站房
    東，我透過涂硯芳，然後再認識丙○○，我後來也沒有跟涂硯
    芳、李大猶講過規費的事情，我107年底即12月被抓之後，
    我就沒有在西勢美南開店了，店都給朋友壬○○跟己○○跟陳源
    皇他們去做了，我有跟他們說規費要繳給誰，就我所知，西
    勢美南還有其他店家還有幾間也有繳保護費給丙○○的等語（
    原審卷二第357至416頁）明確。就上開證人丁○○所述丙○○管
    理西勢美南一帶之秩序，有收受西勢美南一帶應召站店家所
    繳之保護費，不繳則會有人上門鬧事，無法營業等節，核與
    證人即同在西勢美南一帶開設應召站乙店之庚○○○於警詢證
    稱：因我也在西勢美南從事色情行業，而子○○他會仗著綽號
    小黑的男子（丙○○）有黑道背景，而於該處收取保護費，丙○○是幫派分子在西勢美南地區圍事，防止其他人介入地盤的
    ，剛開始營業時子○○認識的人會故意到店內來騷擾，讓我不
    堪其擾，接下來子○○就會介紹丙○○來跟我說明，丙○○跟我說
    要幫忙處理圍事則要收取保護費，丙○○有叫我員工提醒我如
    果沒有繳交保護費，就要我自求多福，就是店裡會出事的意
    思，會被砸店，那邊有很多應召站業者，除了我以外，還有
    其他人被要求保護費，我們都叫他小俞（丁○○），好像已經
    跑路等語相符，並有通訊軟體LINE對話截圖（108偵4453卷
    第81頁）在卷可考，足認證人丁○○所述遭恐嚇不繳保護費就
    不能開店，及遭被告丙○○索取保護費等節信而有徵，應屬實
    在。
  ⒉至被告丙○○雖辯稱保護費是丁○○自願給的，是固定「配合」
    的錢，沒有恐嚇云云，惟證人丁○○於審理時明確證稱：丙○○
    說按照規定要繳規費（保護費），一個月就是固定要給的，
    不繳就不用開店啊，這個東西就是要給，不給就是不用開店
    ，不繳給他的話就會有人來鬧事等語，業如前述，足認被告
    丙○○確有以不繳費則不用開店，開店會有人上門鬧事等語，
    致經營甲店之丁○○對於不配合繳費會有人上門鬧事乙節有所
    知悉，進而心生畏懼，始給付1個月6、7 萬元之保護費。又
    審諸上開通訊軟體LINE對話截圖（108偵4453卷第81頁），
    同在西勢美南地區開設乙店之店主亦有遭以訊息傳話稱丙○○
    告知若沒有準時給，以後不要配合，有事情大家各自處理，
    想清楚這個利害關係，到時候不客氣等語甚明，由上開語意
    更可知被告丙○○所稱之配合，顯非全然係應召站店主自由意
    志下所為，而係在前開恫嚇言語，即不配合繳費給當地幫派
    之被告丙○○，則會有當地幫派份子上門鬧事、致無法開店之
    情形下，不得不然之決定，故被告丙○○所稱係店家自願所給
    之規費（保護費），並非恐嚇云云，應屬卸責之詞，殊非可
    採。
  ㈡綜上所述，被告丙○○上揭所辯應屬卸責之詞，不足採信。本
    案此部分事證明確，被告丙○○上開事實欄一所載之犯行，堪
    以認定。
三、關於事實欄二部分認定事實所憑之證據及理由　　
  ㈠此部分共同恐嚇取財之事實，業據被告戊○○於偵查及原審審
    理時坦承不諱（原審卷四第209頁）；核與共同被告子○○、
    癸○○之供承，及證人庚○○○、辛○○於警詢、偵查中、原審審
    理中之證述（108他491卷第7至15、19至26、153至155、163
    至165、371至377、393至395頁、原審卷三第136至164、165
    至181頁）相符，此外，復有偵查報告、搜索扣押筆錄、扣
    押物品目錄表、指認犯罪嫌疑人紀錄表、犯罪嫌疑人指認表
    、臺灣苗栗地方法院108年度聲搜字第545號搜索票、同意搜
    索證明書、證人真實姓名對照表、通聯調閱查詢單、通訊監
    聽譯文、通訊監察書影本、解送人犯報告書、犯罪組織結構
    圖、搜索扣押物品目錄、手機翻拍照片、車輛詳細資料報表
    、阿國收錢畫面譯文、數位證物勘察採證同意書、收取保護
    費譯文、護照影本、個別查詢基本資料查詢、詳細資料個別
    查詢及列印、扣押物品清單、蒐證照片、指認照片、LINE對
    話截圖、影像畫面截圖、砸店畫面截圖（108他491卷第3至6
    、17、27、37、47至51、67至69、289至297、379至389、40
    9至443頁；108偵4066卷一第177至193、243至253、265至30
    1、345至351、353至383、395至419頁；108偵4066卷二第23
    至39、51至85、127至140、145至157、163、271至275、281
    至295、341至379、387至399、407至419頁；108偵4066卷三
    第23至33、39至50、109至175、203至299、383至459頁；10
    8偵4066卷四第53至69、81至123、141至177、189至193、20
    1至218、229至253、349至351、419頁之密封袋內資料；108
    偵4453卷第47至57、69至91頁；108偵5097卷第157至163、1
    69至177、189至197、207至213、225至235、257至267、275
    至281、295至478頁；108他733卷第5至35、45至55頁；108
    偵5219卷第61至69、83至89、103至105、115至121、131至1
    35、149至179、201至203頁）在卷可稽，並有扣案如附表二
    所示之物可證，足認被告戊○○之自白與事實相符。
  ㈡被告戊○○上訴本院後固辯稱：恐嚇取財部分我是庚○○○請我過
    去跟她拿錢，交給癸○○，不知道癸○○後來交給誰，我沒有恐
    嚇取財云云。其選任辯護人則為其辯護稱：被告戊○○僅單次
    受託向庚○○○收取金錢，主觀上是幫助他人向其收取財物，
    不知道會構成共同正犯；至於辛○○部分，被告戊○○並不知悉
    、也沒有參與，不應該當此部分之共犯，此可由辛○○證述和
    其接觸的人是癸○○、並非戊○○即可知等語等情。惟按共同實
    施犯罪行為之人，在合同意思範圍以內，各自分擔犯罪行為
    之一部，相互利用他人之行為，以達其犯罪之目的者，即應
    對於全部所發生之結果，共同負責（最高法院92年度台上字
    第5407號刑事判決意旨參照）。且共同正犯之意思聯絡，原
    不以數人間直接發生者為限，即有間接之聯絡者，亦包括在
    內。如甲分別邀約乙、丙犯罪，雖乙、丙間彼此並無直接之
    聯絡，亦無礙於其為共同正犯之成立（最高法院77年台上字
    第2135號判例意旨參照）。被告子○○、戊○○、癸○○加入本案
    對應召站乙店收取保護費集團，其等之間就上開恐嚇取財犯
    行分工各擔任恐嚇、收取、轉交款項等任務，各具有相互利
    用之共同犯意，並各自分擔部分犯罪行為，以成其事，其等
    應可知悉按月應召站乙店均會繳付上開保護費之情，揆諸上
    開說明，被告子○○、戊○○、癸○○，就附表一所示恐嚇取財犯
    行，均有犯意聯絡及行為分擔，皆應論以共同正犯。被告戊○○此部分之所辯，自無足採憑。
　㈢綜上所述，此部分事證亦已臻明確，被告戊○○此部分犯行，
    堪以認定。
四、論罪科刑：
  ㈠被告丙○○、戊○○等人行為後，刑法第346條之罰金刑部分，固
    於108年12月25日修正公布，並自同年月27日生效施行，然
    修正前該等條文之罰金數額本應依刑法施行法第1條之1第2
    項前段規定提高為30倍，本次修法僅係將上開條文之罰金數
    額調整換算後予以明定，故修正前後之罰金刑度實質上相同
    ，非屬法律有變更，並無新舊法比較適用之問題，爰逕行適
    用修正後之規定，先予敘明。
  ㈡核被告丙○○、戊○○上開所為，均係犯刑法第346 條第1 項之
    恐嚇取財罪。而被告戊○○與共同被告子○○、癸○○間就前揭如
    事實欄二之犯行，均有犯意聯絡及行為分擔，皆應依刑法第
    28條之規定，論以共同正犯。
  ㈢被告丙○○就上開事實欄一所為恐嚇取財犯行；被告戊○○與共
    同被告子○○、癸○○就上開事實欄二所為共同恐嚇取財犯行，
    均各係在上開事實欄一、二所載密切接近之時間內，且接續
    對上開事實欄一所示同一被害人丁○○、事實欄二所示同一家
    應召站乙之被害人庚○○○、辛○○索求保護費、表明恐嚇取財
    之意，侵害同一財產法益，均各係本於達成恐嚇取財目的之
    單一犯意所為，均應論以接續犯之實質上一罪。
  ㈣又關於上開事實欄二共同恐嚇取財部分，查被告子○○、戊○○
    、癸○○索取保護費之對象原為乙店店主庚○○○，惟其中有如
    附表一編號3所示之期間，因庚○○○生產，而由其友人辛○○代
    為管理乙店，固在該期間亦同為被告子○○、戊○○、癸○○索取
    保護費之對象，業如前述，是該期間內被告子○○、戊○○、癸○○除欲藉由辛○○傳話向不在店內之庚○○○索取保護費外，亦
    同時欲由當時管理乙店之辛○○給付保護費，其於如附表一所
    示期間各接續恐嚇庚○○○、辛○○，顯然所犯二罪係以一恐嚇
    取財故意而侵害二被害人之法益，且其實行之對庚○○○、辛○○恐嚇取財之二行為，行為實施過程中有時間及空間上之有
    局部之重疊關係，應論以一恐嚇取財行為，被告戊○○與共同
    被告子○○、癸○○等人，應係以一恐嚇取財行為侵害庚○○○、
    辛○○2 人，為同種想像競合犯，應依刑法第55條規定，從一
    重處斷。
  ㈤累犯部分:被告丙○○曾因詐欺案件，經本院以105年度上易字
    第77號判決判處有期徒刑5月確定，於105年10月24日易科罰
    金執行完畢（見被告丙○○之臺灣高等法院被告前案紀錄表，
    原審卷一第47頁至54頁）；其於有期徒刑執行完畢後，5年
    以內故意再犯本件有期徒刑以上之罪，符合累犯之要件。又
    依司法院釋字第775號解釋意旨，審酌被告丙○○所犯上開恐
    嚇取財犯行，前甫因犯罪而經徒刑執行完畢後，理應產生警
    惕作用，能因此自我控管，不再觸犯有期徒刑以上之罪，然
    被告丙○○本案恐嚇取財罪與前案詐欺取財間所侵害之法益均
    為財產法益，足見被告丙○○此部分犯行有其特別惡性，且對
    於前罪刑罰之反應力顯然薄弱等一切情節，認被告丙○○所犯
    上開恐嚇取財犯行部分，應依刑法第47條第1 項規定及前揭
    解釋意旨加重其刑。
五、不另為無罪之諭知部分：
　　就起訴書附表編號3-2犯罪事實⒉（如附表一編號4）部分，
    公訴意旨雖就被告戊○○所犯該部分，亦記載「甲2」於被害
    人欄，且於起訴書附表編號3-2犯罪事實⒉部分記載向甲2收
    取保護費。惟起訴書附表編號3-2犯罪事實⒉部分，審諸證人
    甲2就此部分，係於警詢、偵查中證稱曾見聞共同被告子○○
    、丙○○一人或兩人一同來店裡恐嚇老闆庚○○○，稱不繳錢就
    不用開店，庚○○○遂要求甲2拿錢去繳保護費，庚○○○在108年
    約5、6月的時候欠債太多而跑路，甲2係在108 年6月15日自
    己開始做應召站的時候，才有繳過1次保護費等語（108他49
    1卷第299至305、313至315頁），則審諸證人甲2上開證述，
    均係見聞庚○○○遭索取保護費，而甲2在本判決附表一編號4
    所載之時間繳交庚○○○之保護費，係因庚○○○之要求，其遂出
    面以庚○○○之金錢代庚○○○繳交保護費，並未稱其自己有何遭
    恐嚇勒索而繳交保護費，難認甲2為該部分之被害人。惟此
    部分倘成立犯罪，應與其前揭事實欄二有罪部分，有裁判上
    之一罪關係（同時對庚○○○、甲2為恐嚇取財），故不另為無
    罪之諭知。
六、原審對被告丙○○所犯如事實欄一、被告戊○○所犯如事實欄二
    所示之罪部分，認均事證明確，而予論罪科刑，本非無見，
    惟查：被告丙○○上開所犯恐嚇取財罪，僅係對單一被害人丁○○為之，且其向應召站甲店收取保護費之期間均較共同被告
    子○○向應召站乙店收取保護費之期間為短，原審對被告丙○○
    所科處之刑，竟較共同被告子○○所處之刑為高，衡諸平等與
    比例原則，原審就此等部分對被告丙○○之量刑誠有未洽。另
    被告戊○○前揭所犯係僅與同案被告子○○、癸○○共同對被害人
    庚○○○、辛○○恐嚇取財，惟原審卻認定係與同案被告子○○、
    丙○○、癸○○共同為之，其於共犯人數之認定亦有未當，被告
    丙○○、戊○○上訴否認犯行之辯解雖不足採，然其以上開事由
    提起上訴，即為有理由；且原判決關於此等部分既有上揭可
    議之處，自應由本院將原判決關於此等部分撤銷改判；而就
    原審對被告丙○○不得易科罰金之有期徒刑定應執行刑部分，
    及就被告戊○○有期徒刑得易科罰金定應執行刑部分，亦均因
    上開部分之撤銷而失其依據，皆併予撤銷。
七、爰以行為人之責任為基礎，審酌被告丙○○、戊○○不思以正途
    賺取金錢，竟以干擾被害人經營並施予心理壓力之不法手段
    欲迫使經營、管理甲店或乙店之被害人等同意圍事及給付保
    護費，並造成被害人等心理畏懼，並受有財產上之損害；所
    為甚非可取，皆應予非難；考量被告丙○○前有因詐欺案件，
    而經法院論罪科刑之紀錄，此有其臺灣高等法院被告前案紀
    錄表可佐，本件又再犯侵害法益類型近似之案件部分，有課
    予相當程度刑罰之必要，然在犯後態度方面衡酌被告丙○○就
    上開事實欄一之恐嚇取財犯行，已和被害人丁○○達成和解，
    並全額賠償被害人丁○○之損害；被告戊○○就上開事實欄二之
    共同恐嚇取財犯行，亦已和被害人庚○○○達成和解，並全額
    賠償被害人庚○○○之損害，有其等所提出之和解書等件（原
    審卷二第275至281頁、原審卷四第107至111頁）在卷可考；
    兼衡被告丙○○、戊○○為本案之犯罪手段；所恐嚇取財之金額
    及時間長短，及其餘參與情節（上開事實欄二共同恐嚇取財
    部分，若為戊○○取得保護費時，則會上繳回子○○等人，業經
    被告戊○○、共同被告子○○、癸○○供述在案），暨衡酌被告丙○○、戊○○之素行，及其等於原審審理時自承之智識程度、家
    庭經濟生活狀況（見原審卷四第230至233、334至335頁）等
    一切情狀，分別量處如主文欄第二項、第三項所示之刑，並
    就被告戊○○所犯部分諭知易科罰金之折算標準，以示懲儆。
八、沒收部分
    按犯罪所得，屬於犯罪行為人者，沒收之。於全部或一部不
    能沒收，或不宜執行沒收時，追徵其價額。又上述犯罪所得
    ，包括違法行為所得、其變得之物或財產上利益及其孳息。
    再犯罪所得已實際合法發還被害人者，不予宣告沒收或追徵
    ；刑法第38條之1第1項前段、第3項、第4項及第5項分別定
    有明文。上述規定旨在澈底剝奪犯罪行為人因犯罪而直接、
    間接所得，或因犯罪所生之財物及相關利益，以貫徹任何人
    都不能坐享或保有犯罪所得或犯罪所生利益之理念，藉以杜
    絕犯罪誘因，而遏阻犯罪。並為優先保障被害人因犯罪所生
    之求償權，限於個案已實際合法發還被害人時，始無庸沒收
    （最高法院106年度台上字第788號刑事判決意旨參照）。次
    按依刑法第38條之1第5項規定，犯罪所得已實際合法發還被
    害人者，始不予宣告沒收或追徵，並非犯罪行為人有與被害
    人成立民事上和解及履行完畢，即不問犯罪所得是否全數實
    際發還被害人，不予宣告沒收或追徵，惟於判決確定後由檢
    察官指揮執行時，倘被害人就此有全部或一部實際受償之情
    形，自得計算、扣除（最高法院106年度台上字第261號刑事
    判決意旨參照）。經查，關於被告丙○○就上開事實欄一所為
    恐嚇取財犯行；被告戊○○就上開事實欄二所為共同恐嚇取財
    犯行；被告丙○○對被害人丁○○造成之損害，已和被害人丁○○
    達成和解，及已全數賠償被害人丁○○之損害金額；被告戊○○
    就上開犯行，對被害人庚○○○造成之損害，亦已和被害人庚○○○達成和解，及已全數賠償被害人庚○○○之損害金額，業如
    前述，是就被告丙○○、戊○○就上開犯行對被害人丁○○、庚○○○所犯部分之犯罪所得，均已實際發還被害人丁○○、庚○○○，
    依刑法第38條之1第5項規定，爰均不予宣告沒收或追徵。而
    被告戊○○、共同被告子○○、癸○○就上開事實欄二所為共同恐
    嚇取財犯行，對被害人辛○○所犯部分之犯罪所得，經證人辛○○於原審審理時證稱：我幫庚○○○代管店面的那3 個月，即1
    07年9月至11月，我都是每個月繳交6萬元之保護費，我代管
    這3個月，都每個月虧10萬元，虧損是我自己負擔，保護費
    出錢的也是我，之後庚○○○也沒有給我錢，我都是自己吸收
    等語（原審卷三第178至179頁），而收取辛○○繳交之保護費
    ，仍應屬被告戊○○、共同被告子○○、癸○○就上開事實欄二所
    為共同恐嚇取財犯行之犯罪所得，此部分之犯罪所得應為18
    萬元（計算式：6萬×3＝18萬），又據證人辛○○於原審審理時
    證稱上開保護費有時是其親自至666車行交給被告子○○，或
    是請丙○○轉交共同被告子○○收取，或是請其員工拿錢之前先
    跟共同被告子○○約時間交錢等語（原審卷三第178至180頁）
    ，及參以共同被告子○○於原審審理時供陳我收取到保護費並
    不會再拿給別人等語（原審卷四第222頁），堪認此部分之
    犯罪所得係共同被告子○○一人取得，且未據扣案，依照現存
    證據，亦尚無和解賠償被害人辛○○，仍應依刑法第38條之1
    第1項前段、第3 項之規定對共同被告子○○宣告沒收，於全
    部或一部不能沒收或不宜執行沒收時，追徵其價額，自毋庸
    再對被告戊○○宣告沒收，併予敘明。
乙、無罪部分：
一、公訴意旨略以：被告丙○○與子○○、戊○○、癸○○於107年3至4
    月間，由被告子○○指使成員癸○○迫使同業之庚○○○繳付保護
    費，以所媒介、容留從事性交易次數每1支100元代價，收取
    每月達8萬5千元保護費，後於107年7至8月間，被告子○○指
    使組織內成員，前往苗栗市西勢美125號庚○○○所經營應召站
    內，藉故滋事使其心生畏懼，再由成員癸○○轉介子○○予庚○○○，復於107年9月起以協助圍事為由及以言詞恐嚇方式，經
    討價後向其強索每月6萬元保護費至108年5月迄，不法所得
    達82萬元，具體情形如下：⒈於107年9月至11月間每月5日由
    被告子○○以言詞恐嚇方式迫使辛○○所代為管理庚○○○所經營
    之上開應召站，每月繳付6萬元保護費，並由被告子○○本人
    收取保護費。⒉於107年底至108年5月間，由被告子○○或指揮
    成員被告丙○○前往被害人庚○○○所經營之應召站內以言詞恐
    嚇使其心生畏懼，強索每月6萬元保護費，由被告子○○或成
    員被告丙○○向庚○○○員工甲2收取保護費。⒊108年3月1日被告
    子○○及成員被告丙○○指揮旗下成員被告癸○○向庚○○○收取保
    護費6萬元，當天庚○○○先拿3萬元給癸○○。⒋於108年3月22日
    被告子○○及成員被告丙○○指揮旗下成員被告戊○○向庚○○○收
    取保護費，當天拿到3萬2000元。⒌於108年6月15日，被告丙○○向甲2強索保護費，並由甲2送往該暴力集團據點苗栗縣○○
    市○○路000號(666車行)據點，繳交保護費1萬元。因認被告
    丙○○此等部分之所為亦涉犯刑法第346條第1項之恐嚇取財罪
    嫌等語。
二、按犯罪事實應依證據認定之，無證據不得認定犯罪事實；不
    能證明被告犯罪者，應諭知無罪之判決，刑事訴訟法第 154
    條第2項、第 301條第1項分別定有明文。次按認定不利於被
    告之事實，須依積極證據，苟積極證據不足為不利被告之認
    定時，即應為有利於被告之認定，更不必有何有利之證據（
    參照最高法院30年上字第 816號判例）。又認定犯罪事實所
    憑之證據，雖不以直接證據為限，間接證據亦包括在內；然
    而無論直接或間接證據，其為訴訟上之證明，須於通常一般
    之人均不致有所懷疑，而得確信其為真實之程度者，始得據
    為有罪之認定，倘其證明尚未達到此一程度，而有合理之懷
    疑存在時，即無從為有罪之認定；刑事訴訟法上所謂認定犯
    罪事實之證據，係指足以認定被告確有犯罪行為之積極證據
    而言，如未能發現相當證據或證據不足以證明，自不能以推
    測或擬制之方法，以為裁判基礎（參照最高法院76年台上字
    第4986號、29年上字第3105號、40年台上字第86號判例意旨
    ）。又認定犯罪事實應依證據，為刑事訴訟法所明定，故被
    告否認犯罪事實所持之辯解，縱屬不能成立，仍非有積極證
    據足以證明其犯罪行為，不能遽為有罪之認定（最高法院30
    年上字第1831號判例參照）。另無論直接證據或間接證據，
    其為訴訟上之證明，須於通常一般之人均不致有所懷疑，而
    得確信為真實之程度者，始得據為有罪之認定。告訴人之指
    訴，既係以使被告受有罪之判決為目的，從而，不得以告訴
    人之指訴作為認定被告犯罪事實之主要證據，仍應調查其他
    必要之證據，以察與事實是否相符。被害人之陳述如無瑕疵
    ，且就其他方面調查又與事實相符，固足採為科刑之基礎，
    倘其陳述尚有瑕疵，則在究明前，自難遽採為被告有罪之根
    據（最高法院61年台上字第3099號判決參照）。再按刑事訴
    訟法第161條第1項規定：「檢察官就被告犯罪事實，應負舉
    證責任，並指出證明之方法」，因此，檢察官對於起訴之犯
    罪事實，應負提出證據及說服之實質舉證責任。倘其所提出
    之證據，不足為被告有罪之積極證明，或其指出證明之方法
    ，無從說服法院以形成被告有罪之心證，基於無罪推定之原
    則，自應為被告無罪判決之諭知（參照最高法院92年台上字
    第 128號判決意旨）。又現行刑事訴訟法並無禁止被害人於
    公訴程序為證人之規定，自應認被害人在公訴程序中具有證
    人適格，然被害人與一般證人不同，其與被告處於絕對相反
    之立場，其陳述之目的，在使被告受刑事訴追處罰，內容未
    必完全真實，證明力自較一般證人之陳述薄弱，故被害人縱
    立於證人地位而為指證及陳述，且其指證、陳述無瑕疵可指
    ，仍不得作為有罪判決之唯一依據，仍應調查其他證據以查
    其是否與事實相符，亦即仍須有補強證據以擔保其指證、陳
    述之真實性，始得採為斷罪之依據（最高法院94年度台上字
    第3326號判決參照）。
三、又犯罪事實之認定，係據以確定具體的刑罰權之基礎，自須
    經嚴格之證明，故其所憑之證據不僅應具有證據能力，且須
    經合法之調查程序，否則即不得作為有罪認定之依據。倘法
    院審理之結果，認為不能證明被告犯罪，而為無罪之諭知，
    即無前揭刑事訴訟法第154條第2項所謂「應依證據認定」之
    犯罪事實之存在。因此，同法第 308條前段規定，無罪之判
    決書只須記載主文及理由。而其理由之論敘，僅須與卷存證
    據資料相符，且與經驗法則、論理法則無違即可，所使用之
    證據亦不以具有證據能力者為限，即使不具證據能力之傳聞
    證據，亦非不得資為彈劾證據使用。故無罪之判決書，就傳
    聞證據是否例外具有證據能力，本無須於理由內論敘說明（
    最高法院100年度台上字第2980號判決參照）。
四、公訴意旨認被告丙○○此等部分涉犯恐嚇取財罪嫌，無非以
  ㈠被告子○○警、偵訊供述：曾叫癸○○向庚○○○拿錢是 欠款、 於
    108年7月5日與癸○○通聯譯文（偵4066卷4第184至185頁），
    是指阿龍是隔壁120號應召站顧口欠其1萬元，15日號還，其
    叫癸○○去拿云云。
　㈡被告丙○○警、偵訊供述：從107年4、5間起，庚○○○有每月支
    付伊6萬元作為協助庚○○○經營應召站報酬，共付了約60萬元
    ，是透過其顧口阿龍交付的，3月1日有叫癸○○向庚○○○拿上
    開「薪資」、3月22日有叫戊○○向庚○○○拿上開薪資、107年9
    、10、11月，庚○○○去生產，由辛○○代管理其應召站，所以
    上開薪資每月6萬元，由辛○○交給伊或交給子○○，庚○○○沒有
    交錢時有叫阿龍催錢等情。
  ㈢被告戊○○警、偵訊供述：癸○○曾要其向庚○○○收3萬2000元，
    庚○○○有說是保護費要交給子○○收到後是交給癸○○之事實。
  ㈣被告癸○○警、偵訊供述：阿龍有欠子○○錢、庚○○○ 也一樣，
    子○○才電請其去要錢等語。
  ㈤證人庚○○○警、偵訊證述。
  ㈥證人辛○○警、偵訊證述。
  ㈦祕密證人甲2警、偵訊證述：於107年11、12月間，被告子○○
    或丙○○會到苗栗市西勢美125號私娼寮恐嚇庚○○○每月要交保
    護費，否則店就不用開了，從107年底至108年5月間伊有將
    庚○○○保護費每月6萬元，交到子○○在苗栗市的據點，後來其
    自己開店，在108年6月15日有交保護費1萬元給丙○○之事實
    。
  ㈧LINE對話截圖（他卷51頁下方翻拍照片2張）：丙○○要阿龍轉
    告瑤瑤（即證人庚○○○）要準時繳交保護費之截圖翻拍照片
    。
  ㈨照片4張（偵4066卷293頁照片）及對話譯文（同卷第287   
    頁）：被告癸○○108年3月1日前往西勢美125號收取保   護
    費6萬元，因店家沒那麼多錢，先給3萬元之事實。
  ㈩照片5張（偵4066卷299頁照片）及對話譯文（同卷289頁  ）
    ：被告戊○○108年3月22日前往西勢美125號向庚○○○收取保護
    費之事實等資料。
　　為其論據。惟訊據被告丙○○堅詞否認有何上開行使與被告子
    ○○、戊○○、癸○○共同對庚○○○、辛○○恐嚇取財之犯行，並辯
    稱：其不曾對庚○○○、辛○○恐嚇取財，且庚○○○亦證述她交出
    去的錢都是要給子○○的，子○○亦如此證述過等語。　　
五、經查：
　㈠證人庚○○○於本院結證稱「（問：這個案件妳先前在檢察官偵
    查以及在第一審法院審理的時候，有說過妳在苗栗西勢美南
    經營應召站，有被收取保護費，妳保護費究竟是交給誰？）
    子○○」、「（問：這個費用都是誰去收？）癸○○有來收過，
    戊○○有來收過」、「（問：他們是主動去收，還是妳叫他們
    去拿的？）我叫他們過來拿的」、「（問：妳為什麼叫癸○○
    去收？）因為時間到了，我們每個月都有固定的時間」、「
    （問：妳為什麼叫戊○○去收？）因為他是子○○的員工」、「
    （問：他們去跟妳收的這個錢，跟在庭上的被告丙○○有沒有
    什麼關係？）沒有關係」、「（問：
    妳有沒有把錢親自交過給子○○？）有」、「（問：有多少次
    ？）我忘記了」、「（問：妳有沒有把錢交給丙○○過？
    ）沒有」、「（問：妳有沒有去過丙○○的辦公室？）有」、
    「（問：去丙○○的辦公室幹什麼？）去談論我的債務的問題
    」、「（問：去找丙○○、跟妳交錢給子○○的這件事情有關係
    嗎？）沒有關係」、「（問：辛○○在妳生小孩期間，是不是
    有替妳經營過妳的應召站？）對」、「（問：辛○○在一審的
    時候說在他經營期間，他也有交過保護費，那個保護費是他
    自己的一部分，還是妳要交給子○○的錢？）我要交給子○○的
    錢」、「（問：不是辛○○自己的錢？）不是，是他幫我經營
    ，然後我要給他們的錢」、「（問：意思等於是辛○○交出去
    的錢是妳的錢？）對」等語。證人即共同被告子○○於本院結
    證稱：「（問：本案你在一審臺灣苗栗地方法院審理的時候
    ，都已經坦承有向庚○○○收取費用，這個費用是你自己要向
    庚○○○收取的，還是替誰去收取的？）我自己收取的」、「
    （問：你收取的時候，你是自己收，還是有請什麼人去收？
    ）我有時候因為我沒有在店裡，那是癸○○」、「（問：還有
    沒有叫其他人去收？）沒有」、「（問：庚○○○有沒有拿錢
    到丙○○的車行交給你過？）有」、「（問：你剛剛講說你有
    請癸○○去收？）對，（後改稱）不是，有時候那個是庚○○○
    託給癸○○」、「（問：你有沒有叫癸○○去收？）我沒有叫他
    ，因為她託給他，癸○○收了這個錢是拿給我的」、「（問：
    癸○○跟你什麼關係？）他是員工」、「（問：他有在替丙○○
    做事嗎？）沒有」、「（問：他的行為你都能夠充分掌控？
    ）可以」、「（問：庚○○○把這個錢交給癸○○後，癸○○拿回
    來是交給誰？）交給我」、「（問：有沒有交過給丙○○？）
    那就不是丙○○的錢，交給他幹嘛」、「（問：我問有沒有？
    ）沒有」、「（問：你向庚○○○收的錢，收了這個費用回來
    之後，要不要分給丙○○？）不用」、「（問：沒有分過給他
    ？）沒有」等語。證人即共同被告於本院則結證稱：「（問
    ：你跟庭上這個丙○○有沒有什麼關係？）沒有」、「（問：
    跟他有沒有什麼特別交往？
    ）沒有」、「（問：本案你在之前也承認說你在苗栗經營過
    應召站，你自己經營，還是受雇於誰在經營？）自己經營」
    、「（問：你沒有受雇於子○○替他經營這個應召站嗎？）有
    幾間有」、「（問：你是當他的員工？）對」、「（問：本
    案你在苗栗地方法院審理的時候，你曾經講過說有跟庚○○○
    拿過錢嗎？）是」、「（問：這個錢是你自己要跟庚○○○拿
    的，還是替誰去跟她拿的？）我是替子○○拿的」、「（問：
    是子○○叫你去拿的，是嗎？）是」、「（問：庚○○○有沒有
    主動叫你去跟她拿這個錢？）有」、「（問：你去跟庚○○○
    拿過多少次？）拿過一次」、「（問：多少錢？）記得好像
    是3萬元吧」、「（問：在庭上這個丙○○有沒有叫你去跟庚○○○拿過錢？）沒有」、「（問：你去跟庚○○○拿錢之後，交
    給誰？）交給子○○」、「（問：有沒有交過給丙○○？）沒有
    」、「（問：庚○○○把錢交給你的時候，她有沒有說過這個
    錢是要給誰的錢？）我也忘了」、「（問：這個錢跟丙○○有
    關係嗎？）沒有」等語。　　
　㈡此再參照證人庚○○○於警詢及偵查時之證述，可知被告丙○○並
    未曾對庚○○○其施恐嚇威脅，也沒有與其他被告子○○、戊○○
    、癸○○共同對庚○○○恐嚇取財。且依證人庚○○○於警詢所述，
    向其強索保護費之人乃同案被告子○○，施恐嚇威脅之人則是
    同案被告子○○及癸○○，並非被告丙○○。至於被告丙○○與庚○○○會有交往，係因為同案被告子○○之介紹，彼此認識之後，
    庚○○○尚因私人債務問題央請被告丙○○幫忙調解，其於生產
    時，被告丙○○亦曾包紅包表示祝賀，此均據證人庚○○○於原
    審審理時證述明確，是衡情被告丙○○是否確有對庚○○○施恐
    嚇威脅而強索保護費，即不無疑義。
  ㈢又關於辛○○部分，其於警詢時即供稱「我本身沒有遭索取保
    護費，但我之前協助庚○○○經營店面時，有被告知要繳納保
    護費」等語，且於其所稱幫助庚○○○繳交所謂保護費部分，
    亦據證人庚○○○證述，與被告丙○○無涉。再證人辛○○於原審
    審理時結證稱：被告丙○○並未對其或庚○○○有任何施恐嚇威
    脅之舉；其與庚○○○乃是受子○○通知而須繳保護費，且若繳
    不出費用或者需要拖欠，也都是要找子○○商量等語，是其等
    就前揭保護費所針對之人乃是同案被告子○○；且辛○○受託代
    繳保護費之對象亦是同案被告子○○，而非被告丙○○。
  ㈣另查，同案被告癸○○既是同案被告子○○之員工，參酌癸○○曾
    於原審證稱：「子○○是其在西勢美南的老闆，收的錢也要交
    給子○○」等語（原審卷一第109至117頁），堪認癸○○乃是聽
    命於子○○而收取保護費，其既是奉被告子○○之命，並非奉被
    告丙○○之命，則證人庚○○○證稱被告丙○○會透過癸○○收取在
    西勢美南地區開設應召站之保護費等語一情，是否確與事實
    相符，復有疑義。
六、徵諸前揭共同被告子○○、癸○○、證人庚○○○於本院之證述情
    節，既同案被告子○○、癸○○等對庚○○○、辛○○索取保護費之
    情，與被告丙○○無關；且公訴人所舉之其他論據，衡情又均
    無足證明被告丙○○確有與同案被告子○○等共同對庚○○○、辛○○恐嚇取財之犯行。此外，公訴人復未舉其他積極證據足資
    證明被告丙○○確有公訴意旨所指之此部分與子○○等共同對庚○○○、辛○○恐嚇取財犯行之故意，無從說服本院形成被告丙○○此部分有罪之心證，是被告此部分被訴之犯罪事實，尚屬
    不能證明；此外，本院在得依或應依職權調查證據之範圍內
    ，復查無其他積極證據足以證明被告丙○○確有公訴意旨所指
    之此部分犯行，揆諸前揭法律規定及判例意旨，此部分既不
    能證明被告丙○○犯罪，依法應為被告丙○○此部分無罪之判決
    。
七、原審就此部分未予詳查，僅以證人庚○○○、辛○○前於警詢、
    偵查中與嗣於原審、本院前後有明顯出入之證述，即遽認被
    告丙○○有共同與子○○、癸○○、戊○○等共同對庚○○○、辛○○恐
    嚇取財之故意，未詳予就子○○等向庚○○○、辛○○等強索保護
    費，及庚○○○、辛○○對其等繳付保護費之前因後果為互相勾
    稽，遽為被告丙○○此部分有罪認定並予科刑，容有未洽。被
    告丙○○上訴就此指摘原判決關於此部分不當，為有理由，應
    由本院將原判決關於此部分撤銷，並依法諭知被告丙○○無罪
    。
據上論斷，應依刑事訴訟法第369條第1項前段、第364條、第299
條第1項前段、第301條第1項前段，刑法第28條、第346條第1項
、第55條、第47條第1項、第41條第1項前段，刑法施行法第1條
之1第1項，判決如主文。
本案經檢察官黃棋安提起公訴，檢察官乙○○到庭執行職務。
中　　華　　民　　國　　110 　年　　4 　　月　　22　　日
            刑事第七庭  審判長法  官  梁  堯  銘
                              法  官  羅  國  鴻
                              法  官  張  智  雄
以上正本證明與原本無異。
不得上訴。

                              書記官  陳  玫  伶
中　　華　　民　　國　　110 　年　　4 　　月　　22　　日
附表一：即事實欄二共同恐嚇取財部分
編號 繳交保護費之時間 保護費之繳交者（實際出錢） 繳交金額（新臺幣） 1 107 年3月間至4 月間 庚○○○ 每月8萬5 千元 2 107 年7月間至8 月間 庚○○○ 每月6 萬元 3 107 年9月間至11 月間 辛○○ 每月6 萬元 4 107 年年底（12月間）至108 年5 月間 庚○○○ 每月6 萬元 

附表二：扣案物品
編號        物 品 名 稱 數量 所有人 1 電子產品(監視器主機) 1台  2 電子產品(監視器鏡頭) 4支  3 帳冊 1本 癸○○ 4 接客紀錄 1本 癸○○ 5 107年帳冊 1本 癸○○ 6 帳冊 21張 癸○○ 7 帳單 59張 子○○ 8 廠牌Iphone7行動電話（序號000000000000000） 1支 甘紹恩 

附錄論罪科刑之法條全文：
中華民國刑法第346條
意圖為自己或第三人不法之所有，以恐嚇使人將本人或第三人之
物交付者，處6 月以上5 年以下有期徒刑，得併科3 萬元以下罰
金。
以前項方法得財產上不法之利益或使第三人得之者，亦同。
前二項之未遂犯罰之。